---
title: "Análisis de Supervivencia PEC2"
author: "Pío Sierra"
date: "17/5/2020"
output: html_document
---

```{r}
knitr::opts_chunk$set(echo = TRUE)
if (!(require(survival)))
  install.packages("survival")
```

Variable       |   Description                |     Codes / Values
---------------|------------------------------|------------------------
id             |   Identification Code        |     1 - 500
age            |  Age at Hospital Admission   |    Years
gender         |   Gender                     |     0 = Male, 1 = Female
hr             |   Initial Heart Rate         |     Beats per minute
sysbp          |   Initial Systolic Blood Pressure     |    mmHg
diasbp         |   Initial Diastolic Blood Pressure   |     mmHg
bmi            |   Body Mass Index             |    kg/m^2
cvd            |   History of Cardiovascular Disease  |    0 = No, 1 = Yes
afb            |   Atrial Fibrillation         |    0 = No, 1 = Yes
sho             |  Cardiogenic Shock      |         0 = No, 1 = Yes
chf            |   Congestive Heart Complications     |          0 = No, 1 = Yes
av3            |   Complete Heart Block   |         0 = No, 1 = Yes
miord          |   MI Order                |        0 = First, 1 = Recurrent
mitype         |   MI Type                |         0 = non Q-wave, 1 = Q-wave
year           |  Cohort Year             |        1 = 1997, 2 = 1999, 3 = 2001
admitdate      |   Hospital Admission Date |        mm/dd/yyyy
disdate        |   Hospital Discharge Date  |       mm/dd/yyyy
fdate          |   Date of last Follow Up    |      mm/dd/yyyy
los            |   Length of Hospital Stay   |      Days between Hospital Discharge and Hospital Admission
dstat          |   Discharge Status fromHospital  |       0 = Alive, 1 = Dead
lenfol         |   Total Length of Follow-up   |    Days between Date of Last Follow-up and Hospital Admission Date
fstat          |   Vital Status at Last Follow-up     |      0 = Alive 1 = Dead
                     
***   

# Lectura y preparación de datos

```{r}
data <- read.table("../Second-Edition Data/whas500.dat")
colnames(data) <- c("id", "age", "gender", "hr", "sysbp", "diasbp", "bmi", "cvd", "afb", "sho", "chf", "av3", "miord", "mitype", "year", "admitdate", "disdate", "fdate", "los", "dstat", "lenfol", "fstat")
# Miro la distribución de seguimiento y estatus final por cohorte.
boxplot(lenfol ~ year, data = data)
table(data$year,data$fstat)
# Creamos una nueva columna con los datos de supervivencia en el formato adecuado.
data$surv <- Surv(data$lenfol, data$fstat)
```
# a) Modelo HP

```{r}
# Creamos el modelo
modelo <- coxph(surv ~ age + gender + age*gender, data = data)
# Y comprobamos si todas las variables cumplen con la premisa de riesgos proporcionales
cox.zph(modelo, transform =  rank)
```
Niguno de los valores de p es significativo, tampoco para todo el modelo, por lo que no podemos rechazar la hipótesis de que todas las variables, y el modelo completo, cumplen las premisas de HP.

A continuación vemos las curvas de supervivencia del modelo para 65 años para cada uno de los géneros.

```{r}
pattern<- data.frame(gender=1, age=65)
plot(survfit(modelo,newdata=pattern))
pattern<- data.frame(gender=0, age=65)
plot(survfit(modelo,newdata=pattern))
```

```{r}
```

```{r}
```

```{r}
```




