---
title: "Análisis de Supervivencia PEC2"
author: "Pío Sierra"
date: "17/5/2020"
output:
  pdf_document: default
  html_document: default
---

```{r}
knitr::opts_chunk$set(echo = TRUE)
if (!(require(survival)))
  install.packages("survival")
```

Variable       |   Description                |     Codes / Values
---------------|------------------------------|------------------------
id             |   Identification Code        |     1 - 500
age            |  Age at Hospital Admission   |    Years
gender         |   Gender                     |     0 = Male, 1 = Female
hr             |   Initial Heart Rate         |     Beats per minute
sysbp          |   Initial Systolic Blood Pressure     |    mmHg
diasbp         |   Initial Diastolic Blood Pressure   |     mmHg
bmi            |   Body Mass Index             |    kg/m^2
cvd            |   History of Cardiovascular Disease  |    0 = No, 1 = Yes
afb            |   Atrial Fibrillation         |    0 = No, 1 = Yes
sho             |  Cardiogenic Shock      |         0 = No, 1 = Yes
chf            |   Congestive Heart Complications     |          0 = No, 1 = Yes
av3            |   Complete Heart Block   |         0 = No, 1 = Yes
miord          |   MI Order                |        0 = First, 1 = Recurrent
mitype         |   MI Type                |         0 = non Q-wave, 1 = Q-wave
year           |  Cohort Year             |        1 = 1997, 2 = 1999, 3 = 2001
admitdate      |   Hospital Admission Date |        mm/dd/yyyy
disdate        |   Hospital Discharge Date  |       mm/dd/yyyy
fdate          |   Date of last Follow Up    |      mm/dd/yyyy
los            |   Length of Hospital Stay   |      Days between Hospital Discharge and Hospital Admission
dstat          |   Discharge Status fromHospital  |       0 = Alive, 1 = Dead
lenfol         |   Total Length of Follow-up   |    Days between Date of Last Follow-up and Hospital Admission Date
fstat          |   Vital Status at Last Follow-up     |      0 = Alive 1 = Dead
                     
***   

# Lectura y preparación de datos

```{r}
data <- read.table("../Second-Edition Data/whas500.dat")
colnames(data) <- c("id", "age", "gender", "hr", "sysbp", "diasbp", "bmi", "cvd", "afb", "sho", "chf", "av3", "miord", "mitype", "year", "admitdate", "disdate", "fdate", "los", "dstat", "lenfol", "fstat")

# Miro la distribución de seguimiento y estatus final por cohorte.
boxplot(lenfol ~ year, data = data)
table(data$year,data$fstat)
# Creamos una nueva columna con los datos de supervivencia en el formato adecuado.
data$surv <- Surv(data$lenfol, data$fstat)
```
# Ejercicio a)

Creamos la variable age_65, que es la edad centrada en 65 años y creamos el modelo con ella.
```{r}
data$age_65 <- data$age - 65
# Creamos el modelo
modelo1 <- coxph(surv ~ age_65 + gender + age_65*gender, data = data)
# Y comprobamos si todas las variables cumplen con la premisa de riesgos proporcionales
cox.zph(modelo1, transform =  rank)
```
Ninguno de los valores de p es significativo, tampoco para todo el modelo, por lo que no podemos rechazar la hipótesis de que todas las variables, y el modelo completo, cumplen la proporcionalidad.



```{r}
summary(modelo1)

```
Como la edad está codificada como (1,0) el riesgo relativo será $\hat{HR}=e^{\hat{\beta}_1} = 1.421$ con un intervalo para el 95% $(0.9280, 2.1748)$. Según estos datos, la probabilidad de que una mujer muera tras un infarto es un 41% mayor que la de un hombre. Tanto el test de Wald como el resto de los p-valores son significativos, aunque como dato que puede dejar abierta la puerta a la duda el valor neutro (1) queda dentro del intervalo del 95% (si bien por muy poco).  

# Ejercicio b)

Añadimos ahora el tipo de IM, el orden de IM, la interacción tipo IM-orden IM, el ritmo cardíaco (centrado en 85 pulsaciones por minuto) y el indicador de complicaciones cardíacas.
```{r}
data$hr_85 <- data$hr - 85
# Creamos el modelo
modelo2 <- coxph(surv ~ age_65 + gender + age_65*gender + mitype + miord + mitype*miord + hr_85 + chf, data = data)
summary(modelo2)
# Representamos la función de supervivencia basal.
pattern <- data.frame(age_65=0, gender = 0, mitype = 0, miord = 0, hr_85 = 0, chf = 0)
head(summary(survfit(modelo2, newdata=pattern)))
tail(summary(survfit(modelo2, newdata=pattern)))
plot(survfit(modelo2, newdata=pattern), main = "Curva de superviviencia ajustada para:\n age_65 = 0, gender = 0.5, mitype = 0, miord = 0, hr_85 = 0, chf = 0")

```

# Ejercicio c)  

Representamos la función de supervivencia estimada para el modelo del apartado
anterior, para cada tipo IM y orden IM (cuatro posibilidades). 


```{r}
par(mfrow=c(2,2))
pattern<- data.frame(age_65=0, gender = 0, mitype =0, miord =0, hr_85 = 0, chf =0)
plot(survfit(modelo2, newdata=pattern), main = "miord=0, mitype=0")
pattern<- data.frame(age_65=0, gender = 0, mitype =1, miord =0, hr_85 = 0, chf =0)
plot(survfit(modelo2, newdata=pattern), main = "miord=0, mitype=1")
pattern<- data.frame(age_65=0, gender = 0, mitype =0, miord =1, hr_85 = 0, chf =0)
plot(survfit(modelo2, newdata=pattern), main = "miord=1, mitype=0")
pattern<- data.frame(age_65=0, gender = 0, mitype =1, miord =1, hr_85 = 0, chf =0)
plot(survfit(modelo2, newdata=pattern), main = "miord=1, mitype=1")

```
Vemos que los casos de ingreso recurrente tienen un peor índice de supervivencia en general. Y que el peor caso, aunque con la mayor variabilidad, lo tenemos en los casos con Q-wave e ingreso recurrente. Resulta un poco sorprendente que la supervivencia de primeros ingresos con Q-wave sea mayor que la de los que no presentan esta patología.

```{r}
length(data[which(data$miord==1 & data$mitype==1),])
```
Comprobamos el número de casos de ingreso reincidente y Q-wave y vemos que son pocos, lo que sin duda tendrá un efecto en la variabilidad de esa combinación. 

# Ejercicio d)

Para calcular la mediana trazamos una línea horizontal en $\hat{S}(t)=0,5$ y para ver la probabilidad de supervivencia a 1 año una vertical en $t=365$.

```{r}

par(mfrow=c(2,2))
pattern<- data.frame(age_65=0, gender = 0, mitype =0, miord =0, hr_85 = 0, chf =0)
plot(survfit(modelo2, newdata=pattern), main = "miord=0, mitype=0")
abline(0.5,0, col = "blue")
abline(v = 365, col = "green")
pattern<- data.frame(age_65=0, gender = 0, mitype =1, miord =0, hr_85 = 0, chf =0)
plot(survfit(modelo2, newdata=pattern), main = "miord=0, mitype=1")
abline(0.5,0, col = "blue")
abline(v = 365, col = "green")
pattern<- data.frame(age_65=0, gender = 0, mitype =0, miord =1, hr_85 = 0, chf =0)
plot(survfit(modelo2, newdata=pattern), main = "miord=1, mitype=0")
abline(0.5,0, col = "blue")
abline(v = 365, col = "green")
pattern<- data.frame(age_65=0, gender = 0, mitype =1, miord =1, hr_85 = 0, chf =0)
plot(survfit(modelo2, newdata=pattern), main = "miord=1, mitype=1")
abline(0.5,0, col = "blue")
abline(v = 365, col = "green")

```

#### data.cp365 <- survSplit(data,cut=365,end="lenfol", event="fstat",start="start")


Vemos que en todos los casos la mediana está por encima de los valores controlados, es decir, más del 50% de los pacientes sobreviven más tiempo del que tenemos en el análisis. Por otro lado vemos que en todos los casos la supervivencia en al primer año es mayor del 85%.  
Vamos ahora a obtener los valores exactos para cada caso. 
```{r}
pattern<- data.frame(age_65=0, gender = 0, mitype =0, miord =0, hr_85 = 0, chf =0)
print("Con mitype = 0, miord = 0")
survfit(modelo2, newdata=pattern)
summary(survfit(modelo2, newdata=pattern),times=365)
pattern<- data.frame(age_65=0, gender = 0, mitype =1, miord =0, hr_85 = 0, chf =0)
print("Con mitype = 1, miord = 0")
survfit(modelo2, newdata=pattern)
summary(survfit(modelo2, newdata=pattern),times=365)
pattern<- data.frame(age_65=0, gender = 0, mitype =0, miord =1, hr_85 = 0, chf =0)
print("Con mitype = 0, miord = 1")
survfit(modelo2, newdata=pattern)
summary(survfit(modelo2, newdata=pattern),times=365)
pattern<- data.frame(age_65=0, gender = 0, mitype =1, miord =1, hr_85 = 0, chf =0)
print("Con mitype = 1, miord = 1")
survfit(modelo2, newdata=pattern)
summary(survfit(modelo2, newdata=pattern),times=365)

```
Comprobamos que el valor de la mediana es el mismo en todos y coincide con el límite de eventos observados.  

## Ejercicio e)

Volvemos a examinar el modelo.

```{r}
summary(modelo2)
```
Solo son significativas las variables `age_65`,`hr_85` y `chf`. La variable `gender` no es significativa por sí misma, pero sí en su interacción con `age`, así que también la mantenemos.  
El nuevo modelo quedaría así.

```{r}
modelo3 <- coxph(surv ~ age_65 + gender + age_65*gender + hr_85 + chf, data = data)
summary(modelo3)
```
## Ejercicio f)


### Método gráfico.  

Primero utilizamos el método gráfico para las variables que son un factor, y comprobamos si cada una de las variables mantienen unas curvas razonablemente paralelas.

```{r}
plot(survfit(surv ~ chf, data= data),fun="cloglog",col=c("blue","red"),
     xlab="time in days using logarithmic scale",ylab="log-log survival", 
     main="log-log curves by chf")
legend("topright", c("chf 0","chf 1"),col=c("blue","red"), lty="solid")
plot(survfit(surv ~ gender, data=data),fun="cloglog",col=c("blue","red"),
     xlab="time in days using logarithmic scale",ylab="log-log survival", 
     main="log-log curves by gender")
legend("topright", c("gender 0","Gender 1"),col=c("blue","red"), lty="solid")

```
En el caso del sexo las líneas parecen paralelas por lo que en una primera aproximación podemos concluir que cumple con la hipótesis de riesgos proporcionales, sin embargo esto no está tan claro para chf. Veamos qué nos dicen el resto de comprobaciones.  


### Test GOF.    

Segundo utilizamos un test GOF.

```{r}
cox.zph(modelo3)
cox.zph(modelo3,transform=rank)

```
Podemos ver que ninguna de las correlaciones tiene un valor significativo de p, por lo que en principio podemos suponer que todas cumplen con la hipótesis de riesgos proporcionales.  

### 
Tercero comprobamos la significación de los productos con el tiempo.

```{r}
data.cp=survSplit(data,cut=data$lenfol[data$dstat==1], end="lenfol", event="dstat",start="start")
data.cp$logtgender=(data.cp$gender+1)*log(data.cp$lenfol)
coxph(Surv(data.cp$start,data.cp$lenfol,data.cp$fstat) ~ age_65 + gender + logtgender + hr_85 + chf, cluster(id),data=data.cp)

```
El test de Wald es significativo para logtgender, por lo que no podemos rechazar la hipótesis de que el modelo mejora con esa variable y por tanto hay una relación entre el género y el tiempo, lo que hace que la variable género no cumpla con la hipótesis de riesgos proporcionales.

```{r}
data.cp$logtchf=(data.cp$chf+1)*log(data.cp$lenfol)
coxph(Surv(data.cp$start,data.cp$lenfol,data.cp$fstat) ~ age_65 + gender + logtchf + hr_85 + chf, cluster(id),data=data.cp)

```
Vemos que con `chf` ocurre lo mismo que con `gender`.


Creamos una función que nos permita hacer el test entre dos modelos.
```{r}
lrt.surv=function(mod.full,mod.reduced,df) {
lrts=(-2)*(mod.full$loglik[2]- mod.reduced$loglik[2])
pvalue=1-pchisq(lrts,df)
return(pvalue)
}
```
Y ahora la utilizamos para realizar las distintas comparaciones. 
```{r}
modelo3 <- coxph(surv ~ age_65 + gender + age_65*gender + hr_85 + chf, data = data)
modelo4 <- coxph(surv ~ age_65 + gender + hr_85 + chf, data = data)
lrt.surv(modelo3,modelo4,2)
```

